臺灣高雄地方法院民事判決　　　　　　　94年度訴字第2745號
原　　　告　壬○○即戊○○之.
　　　　　　辛○○即戊○○之.
　　　　　　己○○即戊○○之.
　　　　　　丁○○○即戊○○.
　　　　　　庚○○即戊○○之.
　　　　　　癸○○○即戊○○.
被　　　告　甲○○
　　　　　　乙○○
上列當事人間請求返還土地等事件，本院於民國96年6 月20日言
詞辯論終結，判決如下：
    主      文
原告之訴及假執行之聲請均駁回。
訴訟費用由原告負擔。
    事 實 及 理 由
壹、程序事項
一、按當事人死亡者，訴訟程序在有繼承人、遺產管理人或其他
    依法令應續行訴訟之人承受其訴訟以前當然停止；承受訴訟
    人，於得為承受時，應即為承受之聲明；當事人不聲明承受
    訴訟時，法院亦得依職權，以裁定命其續行訴訟，民事訴訟
    法第168 條、第175 條第1 項及第178 條分別定有明文。查
    本件原告即被承受人戊○○於本院審理中死亡，而原告即承
    受訴訟人壬○○、辛○○、己○○、丁○○○、庚○○、癸○○○均為戊○○之繼承人，有戶籍謄本及繼承系統表等在
    卷可稽（本院卷第168-178 頁），則揆諸前揭規定，自得由
    本院依職權命原告壬○○、辛○○、己○○、丁○○○、庚○○、癸○○○承受訴訟。
二、按言詞辯論期日，當事人之一造不到場者，得依到場當事人
    之聲請，由其一造辯論而為判決；不到場之當事人，經再次
    通知而仍不到場者，並得依職權由一造辯論而為判決。前項
    規定，於訴訟標的對於共同訴訟之各人必須合一確定者，言
    詞辯論期日，共同訴訟人中一人到場時，亦適用之，民事訴
    訟法第385 條定有明文。查本件壬○○、辛○○、己○○、
    丁○○○、庚○○、癸○○○及被告甲○○均經合法通知，
    而未於最後言詞辯論期日到場，核無民事訴訟法第386 條各
    款所列情形，爰依被告乙○○之聲請，由其一造辯論而為判
    決。
貳、實體事項
一、原告主張略以：坐落於高雄縣六龜鄉○○段第45-175號，面
    積10760 平方公尺之土地，為行政院原住民委員會所有，而
    其中如附圖A 所示面積7876平方公尺部分（下稱系爭土地）
    ，則係高雄縣桃源鄉公所（下稱桃源鄉公所）於民國82年間
    經報奉臺灣省山胞行政局82年4 月27日胞地字第10057 號函
    ，准將之出租予戊○○，租賃期間自82年1 月1 日起至87年
    12月31日止。嗣於租期屆滿後，又於88年間依據桃鄉經地字
    第6763號函辦理出租予戊○○造林，租期自88年1 月1 日起
    至94年12月31日止。其後桃源鄉公所又於租期屆滿前，上報
    高雄縣政府，而經高雄縣政府依原住民保留地開發管理辦法
    ，於94年5 月23日出租予戊○○，租期自94年5 月23日起至
    100 年4 月23日止。詎被告均明知無合法權源，且未經原住
    民委員會或桃源鄉公所同意，竟於86年間，先無權占有系爭
    土地之部分達5380平方公尺，並擅自以怪手將戊○○所種植
    之樹木剷除，私自種植蓮霧等果樹。嗣被告又將其餘之2496
    平方公尺土地佔為己有，並將戊○○所種植之竹子砍除，而
    將系爭土地全部佔為己用。然系爭土地早已出租予戊○○，
    被告二人均屬無權而佔用系爭土地，惟原住民委員會及桃源
    鄉公所卻均怠於行使權利，原告爰依民法第242 條第2 項及
    同法第767 條之規定，代位請求被告應將系爭土地返還予原
    住民委員會。並聲明：（一）被告應將坐落於高雄縣六龜鄉
    ○○段第45-175號土地如附圖A 所示土地上之果樹剷除恢復
    原狀，並將該土地面積7876平方公尺，全部返還原住民委員
    會。（二）願供擔保請准宣告假執行。
二、被告抗辯略以：被告甲○○係於數十年前即向桃源鄉公所承
    租高雄縣六龜鄉○○段第45-173號土地，並未佔用系爭土地
    ，且未砍伐戊○○所種植之竹子。被告現所使用之土地雖位
    於系爭土地旁，惟並未越界種植果樹，原告胡亂指述，毫無
    根據。並聲明：原告之訴及假執行之聲請均駁回。
三、兩造不爭執事項：
（一）坐落高雄縣六龜鄉○○段45之175 號土地係中華民國所有
      ，行政院原住民委員會係管理機關，高雄縣桃園鄉公所於
      94年間報奉高雄縣政府核准，於94年5 月23日出租上開土
      地予原告，租期自94年5 月23日起至100 年4 月23日止。
（二）坐落高雄縣六龜鄉○○段45之173 號土地係中華民國所有
      ，行政院原住民委員會係管理機關，高雄縣桃園鄉公所於
      94年11月23日報奉高雄縣政府核准，於94年11月23日出租
      上開土地予被告甲○○，租期自95年1 月1 日起至101 年
      12月31日止。
（三）上開2 筆土地相鄰，被告乙○○係被告甲○○之子，其二
      人共同於45之173 號土地種植果樹及竹木。
四、兩造主要爭執事項：被告是否占用45之175 號土？面積為何
    ？
五、本院對爭點之判斷：
（一）按當事人主張有利於己之事實者，就其事實有舉證之責任
      。但法律別有規定，或依其情形顯失公平者，不在此限，
      民事訴訟法第277 條定有明文。
（二）查原告對於被告非法有佔用系爭土地一事，並未舉證以實
      其說，其之主張已堪質疑。而經本院會同兩造前往系爭土
      地進行履勘，其結果為：高雄縣六龜鄉○○段45-175號與
      45-173號土地為相鄰之土地，兩塊土地係以編號1-8 號之
      塑膠界樁為交界界址，界樁以東為系爭土地，界樁以西為
      45-175號土地，被告使用之區域均位於界樁以東，有高雄
      縣美濃地政事務所複丈成果圖1 份附卷可稽（本院卷第92
      頁）。又證人即美濃地政事務所之人員吳國粱亦到庭證稱
      ：複丈成果圖上之衛星定位點，係用在圖上定位做為參考
      ，再以此參考指出地籍線之位置，以確定相鄰土地之界址
      。複丈成果圖上之8 個界樁，就是高雄縣六龜鄉○○段45
      -175號與45-173號土地在地籍圖上的界線，依複丈成果圖
      以觀，斜線部分由被告使用之區域，並沒有佔用到45-175
      號土地等語（詳見本院卷第101-102 頁），堪認原告主張
      被告有佔用系爭土地一事，尚與事實不符。又戊○○曾亦
      以被告涉有竊占罪為由，向臺灣高雄地方法院檢察署檢察
      官提起告訴。惟經檢察官調查後，亦以高雄縣美濃地政事
      務所測量員許義嵐曾於93年6 月25日實地測量，其結果為
      ：荖濃段第45-175號土地屬於一座山，同段地號第45-173
      號土地則屬於山下的一處小平地，戊○○主張被告非法占
      用之部分，應屬荖濃段45-173號土地，且與另一位測量員
      丙○○於93年4 月19日所測得之結果相同，並有前後2 次
      測量之土地複丈圖及面積計算表可資佐證為由，認被告並
      無竊占系爭土地而為不起訴處分，嗣經戊○○聲請再議後
      由臺灣高等法院高雄分院檢察署駁回再議確定等情，亦有
      上開95年度調偵字第255 號不起訴處分書及95年度上聲議
      字第1225號處分書在卷可查（本院卷第139-140 頁），益
      徵被告並未佔用系爭土地。
（三）從而，原告未能證明被告確有佔用系爭土地之事實，是原
      告主張被告無權佔用系爭土地，即不足採。
六、綜上所述，本件原告未能證明被告確有佔用系爭土地，則其
    主張被告應將無權占有之系爭土地返還予行政院原住民委員
    會，即無理由，應予駁回。又原告既受敗訴判決，其假執行
    之聲請即失所依附，應併予駁回。
七、結論：本件原告之訴為無理由，爰依民事訴訟法第78條，判
    決如主文。
中　　華　　民　　國　　96　　年　　7 　　月　　4 　　日
                     民事第七庭  審判長法  官　林玉心
                                       法  官  柯盛益
                                       法  官  林勇如
正本係照原本作成。
如不服本判決，應於送達後20日內，向本院提出上訴狀並表明上
訴理由，如於本判決宣示後送達前提起上訴者，應於判決送達後
10日內補提上訴理由書（須附繕本）。
中　　華　　民　　國　　96　　年　　7 　　月　　4 　　日
                                       書記官　吳韻芳
